臺灣臺中地方法院刑事判決
111年度交訴字第321號
公  訴  人  臺灣臺中地方檢察署檢察官
被      告  簡辰豪


上列被告因過失致死案件，經檢察官提起公訴（111年度調偵字
第126號），被告就被訴事實為有罪之陳述，經本院聽取當事人
意見後，本院合議庭裁定由受命法官獨任依簡式審判程序審理，
判決如下：
    主    文
乙○○汽車駕駛人，行經行人穿越道不依規定讓行人優先通行，因
而過失致人於死，處有期徒刑伍月，如易科罰金，以新臺幣壹仟
元折算壹日。緩刑貳年，緩刑期間付保護管束，緩刑期內應依本
院一一一年度中司刑移調字第一八二八號調解程序筆錄（即附件
）之內容履行，並應向地方檢察署檢察官指定之政府機關、政府
機構、行政法人、社區或其他符合公益目的之機構或團體，提供
肆拾小時之義務勞務。
    犯罪事實
一、乙○○於民國111年4月12日晚上，駕駛車牌號碼000-0000號自
    小貨車，沿臺中市潭子區中山路2段由南往北方向行駛，於
    同日晚上11時17分許，行至中山路2段與圓通南路口時，本
    應注意車前狀況，且行經行人穿越道，遇有行人穿越時，應
    暫停讓行人先行通過，而依當時天候晴、夜間有照明、市區
    柏油路面乾燥無缺陷，視距良好，並無不能注意之情事，竟
    疏未注意車前狀況及減速慢行，貿然搶越行人穿越道，適鐘
    啓仁亦未依號誌指示，即沿圓通南路由東往西方向，步行行
    人穿越道欲通過該交岔路口，乙○○駕車見狀因閃避不及，不
    慎撞擊鐘啓仁，致其頭胸部鈍挫傷、中樞神經損傷，經送醫
    救治仍不治死亡。
二、案經臺灣臺中地方檢察署檢察官相驗後自動檢舉簽分偵查起
    訴。
    理    由
一、本件被告乙○○所犯並非死刑、無期徒刑或最輕本刑有期徒刑
    3年以上之罪，亦非高等法院管轄第一審案件，且於準備程
    序進行中，被告就被訴事實為有罪之陳述，經告知被告簡式
    審判程序之旨，並聽取公訴人、被告之意見後，本院合議庭
    裁定進行簡式審判程序，是本件之證據調查，依刑事訴訟法
    第273條之2及第159條第2項規定，不受同法第159條第1項、
    第161條之2、第161條之3、第163條之1及第164條至第170條
    規定之限制，合先敘明。
二、上開犯罪事實，業據被告坦承不諱，核與證人鐘啓村於警詢
    及偵查中證述內容大致相符（見相卷第17至18頁、第89至95
    頁），並有臺中市政府警察局大雅分局處理相驗案件初步調
    查報告暨報驗書、警員職務報告、佛教慈濟醫療財團法人台
    中慈濟醫院診斷證明書、死亡通知單、證號查詢汽車駕駛人
    查詢結果、車輛詳細資料報表、道路交通事故現場圖、道路
    交通事故調查報告表㈠、㈡、臺中市政府警察局交通事故補充
    資料表、道路交通事故初步分析研判表、現場照片、監視器
    錄影翻拍照片、勘驗筆錄、臺灣臺中地方檢察署相驗屍體證
    明書、檢驗報告書、相驗照片等件在卷可參（見相卷第9頁
    、第15頁、第23至25頁、第31至39頁、第43頁、第47至87頁
    、第97頁、第101至109頁、第119至127頁）。按汽車行駛時
    ，駕駛人應注意車前狀況，並隨時採取必要之安全措施；汽
    車行近行人穿越道，遇有行人穿越時，無論有無交通指揮人
    員指揮或號誌指示，均應暫停讓行人先行通過，道路交通安
    全規則第94條第3項、第103條第2項分別定有明文。被告對
    於上開交通規則不容諉為不知，被告並無不能注意之情事，
    於行近肇事交岔路口行人穿越道，遇有行人穿越時，未暫停
    讓行人先行通過，且未注意車前狀況而肇事，被告之駕駛行
    為具有過失，至為灼然，被告上開違規之過失行為，與被害
    人鐘啓仁之死亡結果間具有相當因果關係。被害人鐘啓仁對
    於本件車禍事故與有過失，僅屬本件量刑上應予斟酌之有利
    事項，尚不得因此完全解免被告應負之刑事罪責，併此敘明
    。綜上所述，足認被告之自白核與事實相符，應可採為認定
    事實之依據。從而，本案事證已臻明確，被告犯行洵堪認定
    ，應依法論科。
三、論罪科刑
（一）按刑法總則之加重，係概括性之規定，所有罪名均一體適
      用；刑法分則之加重，係就犯罪類型變更之個別犯罪行為
      予以加重，成為另一獨立之罪名。道路交通管理處罰條例
      第86條第1項關於汽車駕駛人，行駛人行道或行經行人穿
      越道不依規定讓行人優先通行，因而致人受傷或死亡，依
      法應負刑事責任者，加重其刑至2分之1之規定，係就刑法
      第276條過失致人於死罪、同法第284條過失傷害（及致重
      傷）罪之基本犯罪類型，對於加害人為汽車駕駛人，於從
      事駕駛汽車之特定行為時，因而致人受傷或死亡之特殊行
      為要件予以加重處罰，已就上述刑法第276條、第284條各
      罪犯罪類型變更之個別犯罪行為予以加重，而成另一獨立
      之罪名，自屬刑法分則加重之性質（最高法院99年度台非
      字第198號判決意旨參照）。是核被告所為，係犯道路交
      通管理處罰條例第86條第1項、刑法第276條之汽車駕駛人
      ，行經行人穿越道不依規定讓行人優先通行，因而過失致
      人於死罪，並應依前揭道路交通管理處罰條例之規定加重
      其刑。
（二）被告於車禍發生後主動致電報案，且隨警返回交通分隊製
      作筆錄，有被告警詢報告、警員職務報告在卷足憑（見相
      卷第15頁、第19至21頁），合於自首要件，爰依刑法第62
      條前段規定減輕其刑，並依法先加後減之。
四、爰審酌：（一）被告於本案發生前並無前科，素行良好，有
    臺灣高等法院被告前案紀錄表可查；（二）被告過失程度，
    本案導致被害人死亡，所生危害重大，對於被害人自身及其
    家屬均造成難以回復之損害，實應予非難；（三）被告坦承
    犯行，與被害人家屬鐘啓村於本院成立調解，有調解結果報
    告書、調解程序筆錄、訊問筆錄在卷為憑（見本院卷第45至
    52頁，以及附件），被害人家屬於本院審理中稱同意給予緩
    刑（見本院卷第42頁）；（四）被告自陳為高中畢業，從事
    救護車司機，月收約新臺幣2、3萬元，沒有未成年子女，要
    扶養父親（見本院卷第41頁）之智識程度及生活狀況等一切
    情狀，量處如主文所示之刑，並諭知易科罰金之折算標準，
    以示懲儆。
五、被告未曾因故意犯罪受有期徒刑以上刑之宣告，有臺灣高等
    法院被告前案紀錄表在卷可參，素行尚佳，其因一時失慮致
    觸犯本案犯行，且與被害人家屬調解成立，堪信被告經此教
    訓後，當知所警愓，信無再犯之虞，本院因認對被告所宣告
    之刑，以暫不執行為適當，爰依刑法第74條第1項第1款規定
    ，併予宣告緩刑2年。另斟酌被告與被害人家屬所成立調解
    之內容，為促使被告確實履行其賠償之承諾，不致因受緩刑
    宣告而心存僥倖，爰依刑法第74條第2項第3款之規定，命被
    告履行調解程序筆錄（即附件）內容；又為促使被告日後遵
    守法律，本院認有賦予其一定負擔之必要，以免其心存僥倖
    ，爰命被告應向地方檢察署檢察官指定之政府機關、政府機
    構、行政法人、社區或其他符合公益目的之機構或團體，提
    供如主文所示時數之義務勞務，以發揮附條件緩刑制度之立
    意，且依刑法第93條第1項第2款規定，於緩刑期間內應付保
    護管束；若被告違反前揭事項，足認原宣告之緩刑難收其預
    期效果，而有執行刑罰之必要者，依刑法第75條之1第1項第
    4款之規定，得撤銷其緩刑宣告，附此敘明。
六、據上論斷，依刑事訴訟法第273條之1第1項、第299條第1項
    前段，刑法第276條、第62條前段、第41條第1項前段、第74
    條第1項第1款、第2項第3款、第5款、第93條第1項第2款，
    刑法施行法第1條之1第1項，判決如主文。
本案經檢察官廖志祥提起公訴，檢察官甲○○到庭執行職務。 
中　　華　　民　　國　　111 　年　　11　　月　　21　　日
                刑事第十九庭  法  官  張美眉
以上正本證明與原本無異。
如不服本判決應於收受送達後20日內向本院提出上訴書狀，並應
敘述具體理由；其未敘述上訴之理由者，應於上訴期間屆滿後20
日內向本院補提理由書（均須按他造當事人之人數附繕本）「切
勿逕送上級法院」。
告訴人或被害人如不服判決，應備理由具狀向檢察官請求上訴，
上訴期間之計算，以檢察官收受判決正本之日起算。
                              書記官 賴宥妡　　　　　　
中　　華　　民　　國　　111 　年　　11　　月　　21　　日
附錄論罪科刑法條
中華民國刑法第276條
因過失致人於死者，處5年以下有期徒刑、拘役或50萬元以下罰
金。
道路交通管理處罰條例第86條
汽車駕駛人，無駕駛執照駕車、酒醉駕車、吸食毒品或迷幻藥駕
車、行駛人行道或行經行人穿越道不依規定讓行人優先通行，因
而致人受傷或死亡，依法應負刑事責任者，加重其刑至二分之一
。
汽車駕駛人，在快車道依規定駕車行駛，因行人或慢車不依規定
，擅自進入快車道，而致人受傷或死亡，依法應負刑事責任者，
減輕其刑。